行　政　法　院　判　決　　　　　　　　　　　　　八十七年度判字第二二九一號
　　再 審原 告　甲○○
　　　　　　　　　　　　　送達代收人　楊金順律師
　　　　　　　　　　　　　六號.
　　再 審被 告　財政部臺灣省北區國稅局
右當事人間因遺產稅事件，再審原告對本院中華民國八十七年三月二十六日八十七年
度判字第四九○號判決提起再審之訴，本院判決如左︰
　　主  文
再審之訴駁回。
　　事  實
緣再審原告之被繼承人林兩家於八十二年十一月二十五日死亡，再審原告於八十三年
八月二十四日始向再審被告辦理遺產稅申報，經再審被告核定遺產總額為新台幣（下
同）九八、六五一、二七六元，遺產淨額八九、七八三、○八六元，應納遺產稅三五
、二八七、六一九元，自動補報加計利息六五三、○二二元。再審原告不服，就遺產
中之農業用地扣除額部分，申經復查，未獲變更，提起一再訴願，亦遞遭決定駁回，
遂提起行政訴訟，經本院八十七年度判字第四九○號判決（下稱原判決）駁回。茲再
審原告以原判決有適用法規顯有錯誤之再審事由，提起再審之訴。爰摘兩造訴辯意
旨如次：
再審原告起訴意旨略謂：一、原判決引用財政部七十一年解釋函令，增設法律所無之
限制，限縮農業發展條例第三十一條及遺產及贈與稅法第十七條第一項第五款之適用
範圍，其適用法規顯有錯誤。二、縱認財政部七十一年五月三十日台財稅字第三四○
四四號函釋示並未違法，惟該釋示與財政部八十五年六月十九日台財稅字第八五○二
九九四九八號函不一致，再審被告未依後一釋示為適法之課稅處分，而原判決竟予維
持，其判決亦有判決適用法規錯誤之違法。三、農業用地之定義與「繼續經營農業」
之解釋非可主觀臆測，本件再審被告僅依其目測為主觀之臆測而為課稅事實之認定，
顯違證據法則，其依之所為之處分即為違法課稅處分，原判決不查，僅憑寥寥數張照
片，而予維持，非不得謂係適用法規，顯有錯誤。四、再審被告就系爭農地課徵地價
稅之標準與課徵遺產稅之標準不同，不符行政一體原則，原判決未予糾正，有適用法
規錯誤之違法。五、本件再審被告之處分違反「行政自我拘束原則」及「平等原則」
，就該原則之違反，原判決予以維持，當係適用法規顯有錯誤。六、綜上所述，本件
原判決確有適用法規顯有錯誤之再審之原因，為此狀請將原判決廢棄，一再訴願決定
及原處分均撤銷等語。
再審被告答辯意旨略謂：卷查本件系爭台北縣泰山鄉○○段○○段六八九、六九○地
號二筆農業用地，經原核定於八十四年三月三日會同再審原告引導實地勘查結果，其
中六八九地號土地僅五分之一種植甘薯葉，餘荒蕪及堆置雜物；至六九○地號土地約
三十坪養雞、羊，二十坪種植葉菜類及蓋有農具儲藏室一間，另一間建築物（泰山鄉
○○路○段三一六號）已變更作大理石切割廠使用，此有勘查人員拍照記錄附卷可稽
，是原核定以系爭農業用地並未全數經營農業生產為由，准按實際種植面積扣除其土
地價值之半數六、二一八、一九○元。再審原告不服，主張其係一人單獨繼承，且自
任耕作，自應就系爭農業用地全部免徵遺產稅；且原核定課徵遺產稅之農業用地面積
亦有誤云云，申經復查結果，經本局以泰山鄉○○段○○段六八九、六九○地號二筆
土地未全部經營農業生產；且依再審原告檢附之台北縣工務局使用執照影本，坐落泰
山鄉○○段○○段六九○地號土地上之泰山鄉○○路○段三一六號（原門牌為泰山鄉
○○路○段一五二號）建築物，原為農機具儲藏室乾燥機房，惟本局於八十四年三月
三日派員實地勘查時，已變更為大理石切割廠使用，此有實地拍攝之照片可稽，自屬
不繼續經營農業生產，而不適用減免規定，原應全數否准減免，因原核定已就實際種
植面積予半數認列扣除額，基於行政救濟不得為更不利於行政救濟人之決定，乃未准
變更，揆之首揭說明，尚無不合。再審原告主張本件由有自耕能力之再審原告一人繼
承，且繼續經營農業生產，依行為時遺產及贈與稅法第十七條第一項第五款及農業發
展條例第三十一條之規定，應准予扣除大部土地價值之全數，如有部分未繼續經營農
業生產，亦應適用比例扣除原則，就該部分追繳應負稅額，且再審被告未請主管農業
及地政機關測量認定，全憑目測率予核定，亦與證據法則有違乙節。經查本件二筆農
業用地，雖係由再審原告一人繼承，惟經查核該二筆土地僅小部分面積繼續經營農業
生產，且六九○地號部分土地變更為工廠作為大理石切割場，此為再審原告所不爭，
衡屬不繼續經營農業生產及不符鼓勵一人繼承促進農業發展之免稅規定，自應全數否
准減免，原核定予以半認列扣除，已屬有利於再審原告，殊為明確。從而再審原告訴
請委由地政機關丈量實際非供農用面積再予比例扣除，自無必要且非有據。綜上論述
，原處分及一再訴願決定暨原判決並無違誤，請准判決駁回再審原告之訴等語。
　　理  由
按行政訴訟法第二十八條第一款所謂適用法規顯有錯誤者，係指原判決所適用之法規
與該案應適用之現行法規相違背，或與解釋、判例有所牴觸者而言，至於法律上見解
之歧異，再審原告對之縱有爭執，要難謂為適用法規錯誤，而據為再審之理由。查本
件原判決駁回再審原告之訴，其理由略謂：『．．．本件被告（即再審被告，下同）
初查核定，以系爭台北縣泰山鄉○○段○○段六八九、六九○地號二筆農業用地，其
中六八九地號土地僅五分之一種植甘薯葉，餘荒蕪及堆置雜物；至六九○地號土地約
三十坪養雞、羊，二十坪種植葉菜類及蓋有農具儲藏室一間，另一間建築物（泰山鄉
○○路○段三一六號）已變更作大理石切割廠使用，是系爭農業用地並未全數經營農
業生產，乃按實際種植面積扣除其土地價值之半數六、二一八、一九○元。原告（即
再審原告，下同）雖以其係一人單獨繼承，且自任耕作，自應就系爭農業用地全部免
徵遺產稅；且原核定課徵遺產稅之農業用地面積亦有誤云云，申經復查，被告以泰山
鄉○○段○○段六八九、六九○地號二筆土地未全部經營農業生產；且依原告檢附之
台北縣工務局使用執照影本，座落泰山鄉○○段○○段六九○地號土地上之泰山鄉○
○路○段三一六號（原門牌為泰山鄉○○路○段一五二號）建築物，原為農機具儲藏
室乾燥機房，惟被告於八十四年三月三日派員實地勘查時，已變更為大理石切割廠使
用，此有實地拍攝之照片可稽，自屬不繼續經營農業生產，而不適用減免規定，原應
全數否准減免，因原核定已就實際種植面積予以半數認列扣除額，基於行政救濟不得
為更不利於行政救濟人之決定，乃未准變更，揆之首揭說明，尚無不合。原告以前開
事實欄所載理由，起訴主張本件由有自耕能力之原告一人繼承，且繼續經營農業生產
，依行為時遺產及贈與稅法第十七條第一項第五款及農業發展條例第三十一條之規定
，應准予扣除大部土地價值之全數，如有部分未繼續經營農業生產，亦應適用比例扣
除原則，就該部分追繳應負稅額，且被告未請主管農業及地政機關測量認定，全憑目
測率予核定，亦與證據法則有違云云。然查系爭泰山段二小段六九○號土地，據原告
所檢附泰山鄉○○村○○路○段三一六號（原為泰山鄉○○路○段一五二號）台北縣
政府工務局使用執照，原為農機具儲藏室乾燥機房，惟被告於八十四年三月三日派員
實地勘查時，原告即已變更使用為大理石切割廠，此為原告所不爭，自屬不繼續經營
農業生產。況由附實地拍攝照片觀之，泰山段二小段六八九、六九○等二筆地號土
地顯未全數經營農業生產，揆之前揭規定，原應全數否准減免，但本件原核定已就實
際耕作面積予以半數認列扣除額，依行政救濟不得為更不利於行政救濟人之法理，原
核定仍應予維持，原告訴稱上開大理石工廠現已廢棄云云，縱屬非虛，亦係事後發生
之事實，殊不足據以影響原處分之效力。次查遺產中之農業用地，由能自耕之繼承人
一人繼承，繼續經營農業生產者，扣除其土地價值之全數，其旨意係指遺產中之農業
用地全部由能自耕之繼承人一人繼承，繼續經營農業生產者，始有其適用，農業發展
條例第三十一條前段規定：「家庭農場之農業用地，其由能自耕之繼承人一人繼承或
承受，而繼續經營農業生產者，免徵遺產稅或贈與稅」，其目的在於有二人以上之繼
承人共同繼承農業用地時，鼓勵其協議由繼承人一人繼承或承受，庶免農地分割過細
，妨害農業發展。（財政部七十一年五月三十一日台財稅第三四○四四號函及司法院
大法官會議釋字第三七五號解釋參照）。本件二筆農業用地，雖係由原告一人繼承，
惟經查核該二筆土地僅小部分面積繼續經營農業生產，且六九○地號部分土地變更為
大理石切割工廠使用，已詳如前述，衡屬不繼續經營農業生產及不符鼓勵一人繼承促
進農業發展之免稅規定，自應全數否准減免，原處分予以半數認列扣除，已屬有利於
原告，殊為明確。從而原告訴請委由地政機關丈量實際非供農用面積再予比例扣除，
自無必要且非有據而難憑取。一再訴願決定，遞予維持被告所為之復查決定，俱無違
誤，原告起訴論旨，難謂為有理由，應予駁回』等語。原判決已詳細說明否准減免之
事實及理由，其所適用之法規，與該案所應適用之法規並無若何違背。與解釋、判例
亦無牴觸，殊難謂為適用法規顯有錯誤。縱原判決之論斷，與再審原告之主張有所不
同，亦屬法律見解之歧異，難認為有適用法規顯有錯誤，是再審原告再審之訴，為無
再審理由，應予駁回。
據上論結，本件再審之訴為無理由，爰依行政訴訟法第三十三條、民事訴訟法第五百
零二條第二項，判決如主文。
中    華    民    國     八十七      年     十一     月      十一       日
                    行 政 法 院 第 二 庭
                                審 判 長 評  事      陳  石  獅
                                         評  事      徐  樹  海
                                         評  事      彭  鳳  至
                                         評  事      黃  合  文
                                         評  事      林  茂  權
右  正  本  證  明  與  原  本  無  異
                                         法院書記官  蘇  金  全
中    華    民    國     八十七      年     十一     月      十一       日
